【裁判字號】    90,抗,95
【裁判日期】    900222
【裁判案由】    瀆職
【裁判全文】
臺灣高等法院臺中分院刑事裁定                          九十年度抗字第九五號
    抗  告  人
    即 自 訴 人 丁○○
                戊○○
                乙○○
    被      告  星銨企業股份有限公司
    兼右一被告
    代  表  人  甲○○
    被      告  丙○○
右列抗告人等因被告等職等案件，不服臺灣南投地方法院中華民國八十九年十二月
十六日裁定（八十九年度自字第六十七號）提起抗告，本院裁定如左：
      主  文
抗告駁回。
      理  由
一、本件抗告意旨略以：本件被告甲○○為星銨企業股份有限公司（以下簡稱星銨公
    司）之法定代表人，就本案相關土地買賣之法律關係人，無論其為自然人或公司
    法人之代表人，均有刑事上之背信責任。另被告丙○○係自訴人等與被告星銨公
    司間之土地買賣登記代理人，受任代理他人處理事務怠忽職守，未將出售土地已
    有負債之事忠實告知承買人，因而損害自訴人等之權益，自應負有民刑事責任，
    原審法院竟駁回自訴人等之自訴，顯有違誤，故請求撤銷原審裁定云云。
二、經查：本件自訴人等係以彼等經由太平洋房屋公司代理，向星銨公司（代表人甲
    ○○）購買坐落南投縣鹿谷鄉鄉五三一之一○號地上之富群休閒飯店四戶，
    並委由被告丙○○辦理移轉登記事宜，詎事後自訴人等得知該房屋基地曾於民國
    七十九年十二月間向彰化銀行設定抵押新臺幣六千萬元，惟星銨公司並未於銷售
    價金上扣減該負擔，被告丙○○亦未據實告知該不動產之債務負擔，因認被告星
    銨公司、甲○○涉有背信罪嫌，被告丙○○涉有職罪嫌，而提起自訴。
三、惟按法院或受命法官於自訴案件第一次審判期日前，訊問自訴人、被告及蒐集或
    調查證據結果，如認案件有刑事訴訟法第二百五十二條至第二百五十四條之情形
    者，得以裁定駁回其自訴，同法第三百二十六條第三項、第一項定有明文。
四、本件關於被告星銨公司部分：按之法人為刑事被告，除有明文規定外，在實體法
    上不認其有犯罪能力，在程序法上不認其有當事人能力，故以法人為被告而起訴
    ，即屬違背規定，最高法院五十四年台上字第一八九四號著有判例可循。被告星
    銨公司為公司組織之法人，並非自然人，而自訴人等三人所訴之犯罪行為，法律
    上又無對於法人處罰之特別規定，其應屬刑事訴訟法第二百五十二條第八款之不
    罰行為。關於被告甲○○部分：按之背信罪之主體限於為他人處理事務之人，如
    為自己之工作行為，無論圖利情形是否正常，則與該罪之要件不符，最高法院二
    十九年上字第六七四號判例亦著有明文。被告甲○○係星銨公司之代表人，代表
    星銨公司與自訴人等三人為買賣行為，係為星銨公司處理事務，而非受自訴人等
    三人委託，處理自訴人等三人之事務。不論星銨公司所出售之房屋、土地有無瑕
    疵，自訴人等三人除得依法解除契約、請求減少價金或請求損害賠償外，因被告
    甲○○與自訴人等三人之間並無任何委託關係，不能論以刑法上之背信罪。自訴
    人等三人指訴被告甲○○背信之犯罪嫌疑顯有不足，有刑事訴訟法第二百五十二
    條第十款之情形。至關於被告丙○○部分：按刑法上瀆職罪之犯罪主體，依刑法
    第四章之規定，係以(一)、公務員及仲裁人犯刑法第四章之罪者。(二)、對於公務人
    或仲裁人違背職務之行賄罪者。(三)、刑法第一百三十四條之公務員假借職務上之
    權力、機會或方法，以故意犯刑法第四章以外各罪者為限；如不具上開要件，自
    無瀆職可言。被告丙○○係土地登記代理人，並非公務員或仲裁人，又非犯對於
    公務員或仲裁人違背職務之行賄罪之人，亦無刑法第三十一條第一項身分共犯之
    關係，自無瀆職罪可言。又星銨公司溯自七十九年十二月二十一日起，已就座落
    於鹿谷鄉鄉五三一之十地號之土地設定抵押權，距八十一年三月九日移轉應
    有部分予自訴人等三人時已逾一年以上，顯非於出售土地應有部分時同時辦理抵
    押權登記；被告丙○○僅係受星銨公司與自訴人等三人之委託，辦理土地應有部
    分移轉登記事宜，關於土地上有無抵押權及是否應塗銷抵押權，均非被告陳素卿
    應處理事務之範圍，自無背信可言。故自訴人等指訴被告丙○○瀆職及背信之犯
    罪嫌疑顯有不足，亦有刑事訴訟法第二百五十二條第十款之情形。故原審法院依
    前述說明以裁定駁回自訴人等之自訴，於法並無違誤，自訴人等抗告意旨仍執陳
    詞，指摘原裁定不當，並無理由，本件抗告，應予駁回。
據上論斷，應依刑事訴訟法第四百十二條，裁定如主文。
中      華      民      國    九十      年      二      月    二十二    日
                                臺灣高等法院臺中分院刑事第六庭
                                      審判長法  官  李  文  雄
                                            法  官  龔  永  昆
                                            法  官  邱  顯  祥
右正本證明與原本無異。
不得再抗告。
                                            書記官  籃  營  昌
中      華      民      國      九十      年      二      月   二十三   日
                                                                        Ｄ


司法院資訊處製作；財團法人民間司法改革基金會備份。
